臺灣高等法院高雄分院刑事判決　　　　　九十二年度上訴字第一五六三號
　　上訴人
　　即被告　乙○○
　　選　任
　　辯護人　張榮作律師
右上訴人因強盜等案件，不服臺灣高雄地方法院九十一年度訴字第二一０五號中華民
國九十二年七月十八日第一審判決（起訴案號：臺灣高雄地方法院檢察署九十一年度
偵字第一三三八三號），提起上訴，本院判決如左：
      主      文
原判決撤銷。
乙○○於夜間侵入住宅竊盜，累犯，處有期徒刑壹年陸月。
      事      實
一、乙○○前於民國八十九年間，因違反妨害兵役治罪條例及竊盜案件，分別經本院
    以八十九年易字第四八六四號判決有期徒刑二月（緩刑部分經聲請撤銷），及以
    八十九年鳳簡字第九八九號判決有期徒刑四月，如易科罰金，以三百元折算一日
    確定，經接續執行，於九十年十一月二十一日執行完畢出監，竟不知悛悔，且因
    無正當職業，缺款花用，而意圖為自己不法之所有之犯意，於九十一年五月十八
    日凌晨四時三十分許之夜間，見居住於隔壁之堂兄甲○○所有之車號Ｅ五—０六
    一七號自小客車停放置門口，且得知甲○○家人平日均將大門鑰匙藏放處所，乃
    基於單一之犯意，即先取得該大門鑰匙開啟大門後侵入住宅內，見客廳桌上所放
    置之盒子內有汽車鑰匙即先竊得該汽車鑰匙，即至外面大門口處，開啟車門，竊
    得甲○○所有前開自小客車，因乙○○誤觸及警報器，而驚動甲○○家人，甲○
    ○母親戴呂秋蘭出來拍打車窗，要求乙○○下車，乙○○仍發動車輛加速逃逸離
    去。乙○○先駛往台南，並在台南某處加油站加油後，未支付加油費用逕自離去
    （此部分未起訴），又於九十一年五月二十二日十一時四十五分許，駕駛至屏東
    縣屏東市○○路二三三號之「建國當舖」欲典當該車，為警循線當場查獲。
二、案經甲○○訴請屏東縣政府警察局屏東分局報請台灣屏東地方法院檢察署檢察官
    偵查後呈請臺灣高等法院高雄分院檢察署檢察長令轉臺灣高雄地方法院檢察署檢
    察官偵查起訴。
      理      由
一、上訴人即被告乙○○未於本院審理時到庭，惟查前開事實，業據被告乙○○於警
    訊、偵查中、原審及本院調查中供承不諱，核與告訴人甲○○於警訊及原審及本
    院指訴，證人戴呂秋蘭於警訊及本院證述之情節相符，並有贓物認領保管單、汽
    車遺失證明單各一紙在卷可稽，足見被告之自白與事實相符，自得採為認定被告
    犯罪之證據。本件事證明確，被告之犯行，堪以認定。
二、雖被告提出樂安醫院之就診證明書，其上係載被告之病名為「精神分裂症」，醫
    師囑言為：「個案因上述疾病，自九十一年七月四日起，陸續來本院門診／住院
    治療，期間呈妄想、幻覺、情緒起伏大，睡眠障礙，宜繼續接受治療」等語，有
    前開醫院診斷證明書一紙在卷可憑。然查，被告於竊得車輛當時，尚得順利發動
    車輛，將車輛駛離，並先後駕駛至台南加油站加油，復又折返回屏東，欲前往當
    鋪典當該台所竊得之自小客車，且據告訴人陳：將車輛領回時，僅有後擋風玻璃
    ，及後車燈有毀損之情形，顯見被告在整個駕駛過程中，均得以順利操控車輛，
    且無任何肇事情形，再者，被告亦知車輛油不夠，需進行加油，及將車兩駛至當
    舖典當，以換取現金等行為，均徵被告當時之精神對於外界事物之判斷能力，並
    無較普通人之平均程度減弱之情狀；又經原審函請樂安醫院就被告行為當時之精
    神狀態進行鑑定，經進行全套心理測驗及腦波檢查，認被告整體智力表現，屬智
    能正常範圍，其語文能力、算數推理及持續力、專注力較佳，被告態度雖順從，
    但回答題目時，言語有反抗標準之行為，被告雖自認心理健康，但有精神分裂症
    及反社會性格違常之傾向，而被告於九十一年七月間住院時，呈現有妄想、幻覺
    及言談不切實際等精神分裂病症狀，而被告於目前之精神狀態則呈現情緒低落、
    態度防備、多疑、注意力不甚集中，但無明顯妄想或幻覺存在，故建議持續適當
    之門診治療，並加強被告之情緒表達及情緒自控之能力等情，有樂安醫院九十二
    年五月十三日以樂欽字第九二０五００四號函，及九十二年六月六日樂欽字第九
    二０六００二號函所附之被告心理測驗鑑定及腦波檢查等資料均附卷可參，依此
    報告所載，僅可認被告罹患有妄想、幻覺等症狀之精神分裂疾病，但被告於行為
    當時，顯然其精神狀態對於外界事物之判斷與辨別能力，並未較一般人減退之狀
    態堪以認定。被告雖罹患有精神分裂症，然其行為時，並無精神耗弱之情形，自
    無適用刑法第十九條第二項精神耗弱人之行為，得減輕其刑規定之餘地，併此敘
    明。被告之選任辯護人於本院聲請傳訊樂安醫院院長即證人蔣榮欽以查明被告之
    竊車行為是否為其所患精神病所致。惟查被告行為時之精神狀況，業經原審囑託
    樂安醫院鑑定如前，顯無再予以傳訊證人蔣榮欽之必要，附此說明。
三、核被告意圖為自己不法之所有，於夜間侵入住宅，竊取告訴人所有財物之行為，
    係犯刑法第三百二十一條第一項、第一款之夜間侵入住宅竊盜罪。又被告先後竊
    取告訴人所有之住宅大門鑰匙、汽車鑰匙及汽車之行為，乃係基於單一之犯意，
    應成立單純一罪。公訴意旨雖指稱：被告於右述時、地竊得告訴人之自用小客車
    後，告訴人之母戴呂秋蘭立即前往，一手先拉住車門把，另一手拍打車窗，要求
    乙○○下車，勿將車輛駛離，乙○○明知若駕車疾駛，拉住車門之戴呂秋蘭必可
    能因重心不穩而跌倒，或因之造成拖行而受傷害，但因聽聞戴呂秋蘭呼叫女兒戴
    秀美報警，斯時，乙○○聽聞要報警，為防護贓物並脫免逮捕，竟基於傷害之故
    意，不顧拉住車門之戴呂秀蘭，仍發動車輛加速逃逸離去，當場對戴呂秋蘭施以
    強暴行為，並致戴呂秀蘭重心不穩而跌倒，受有左膝擦傷之傷害（傷害部分未據
    告訴）。因認被告所為，係犯刑法第三百三十條第一項之加重強盜罪嫌。訊據被
    告堅決否認有前開加重強盜犯行，辯稱：伊竊得汽車鑰匙後，即開啟放在門外的
    車輛，戴呂秋蘭當時有拍車窗，有無拉住車門把伊不清楚，將車子開走時，戴呂
    秋蘭有無跌倒則不清楚等語。按刑法第三百二十九條之準強盜罪，需以行為人當
    場施以強暴脅迫為其構成要件，苟行為人僅有消極逃逸行為，即難認有積極行為
    而達於強暴脅迫之程度，自無成立該罪之餘地。且較準強盜罪侵害法益嚴重之強
    盜罪，其強暴、脅迫尚需至使被害人不能抗拒之程度，準強盜罪自無採取更嚴苛
    的標準，是解釋上，本罪之強暴脅迫，亦需達於足以壓抑被害人反抗程度始可。
    本案被告於行竊時，被戴呂秋蘭發現，即想現立即開車駛離現場，其顯然並無意
    對戴呂秋蘭施以強暴脅迫之故意，上訴人偵查中雖稱其有看見戴呂秋蘭拉住車門
    把，惟被告坐在駕駛座上，實不可能看的到車外之情形，況且當時情急下，被告
    應不可能仔細觀察四周。況查證人戴呂秋蘭於本院審理時結證：我有叫被告不要
    把車子開走，他就馬上把車子開走。當時他沒有將車窗拉下，我不知道他有無聽
    到我在跟他講話。我打車窗時，我一直在看他，但是他都沒有回頭看我。該車的
    把手表面是平的，手要由下往上拉開。我拉車門時，我不知道被告是否知道等語
    （見本院九十三年七月八日審判筆錄）。由上觀之，被告於駕車匆匆離去現場，
 既未回頭觀看戴呂秋蘭，衡情應不知戴呂秋蘭有抓住車門把手之事，從而，被告
    偵查中上開供述，顯然與事實不符，自難採為不利於被告之認定。被告竊車之時
    ，因被人發現，立即開車駛離現場，既無對戴呂秋蘭施以強暴脅迫，使其受傷之
    故意，即難令負加重強盜罪責。起訴法條，即有未洽，惟起訴之基本事實同一，
    本院自得變更檢察官起訴法條，予以審判。又被告於八十九年間，因違反妨害兵
    役治罪條例及竊盜案件，分別經原審以八十九年易字第四八六四號判決有期徒刑
    二月（緩刑部分經聲請撤銷），及以八十九年鳳簡字第九八九號判決有期徒刑四
    月，如易科罰金，以三百元折算一日確定，經接續執行，於九十年十一月二十一
    日執行完畢出監，有台灣高等法院被告全國前案紀錄表在卷足憑，五年內再犯本
    件有期徒刑以上之罪，為累犯，應依刑法第四十七條之規定加重其刑。
四、原審予以被告論科，固非無見，惟查被告所為係犯刑法第三百二十一條第一項第
    一款之夜間侵入住宅竊盜罪，而原判決認被告係犯刑法第三百三十條第一項之加
    重強盜罪，即有適用法則不當之違失，自有未合。被告上訴意旨，執此指摘原判
    決不當，為有理由，自應由本院將原判決撤銷改判。審酌被告有事實欄所載之犯
    罪前科，有臺灣高等法院被告全國前案紀錄表在卷可稽，素行不佳，於夜間侵入
    住宅竊盜，危害居家安全至鉅，惟念其犯後坦承犯行，態度尚佳，及罹患精神分
    裂，有其診斷證明書一紙在卷可考等一切情狀，量處如主文第二項所示之刑，以
    資儆懲。
五、被告經合法傳喚，無正當理由不到庭，爰不待其陳述逕行判決。
據上論斷，應依刑事訴訟法第三百六十九條第一項前段、第三百六十四條、第二百九
十九條第一項前段、第三百條、第三百七十一條，刑法第三百二十一條第一項第一款
、第四十七條，判決如主文。
本案經檢察官朱文彬到庭執行職務。
中    華    民    國        九十三      年      九      月      九      日
                              臺灣高等法院高雄分院刑事第三庭
                                  審判長法官  周賢銳
                                        法官  黃建榮
                                        法官  謝宏宗
右正本證明與原本無異。
檢察官如不服本判決應於收受本判決後十日內向本院提出上訴書狀，其未述上訴理
由者，並得於提起上訴後十日內向本院補提理由書狀（均須按他造當事人之人數附繕
本)「切勿逕送上級法院」。
被告不得上訴。
                                      書記官  賴梅琴
中    華    民    國        九十三      年      九      月     十三     日
附錄：本判決論罪科刑法條：
刑法第三百二十一條第一項第一款
犯竊盜罪而有左列情形之一者，處六月以上五年以下有期徒刑：
一、於夜間侵入住宅或有人居住之建築物、船艦或隱匿其內而犯之者。
                                                                      Ｈ
